臺灣高等法院刑事判決　　　　　　　　95年度上易字第2171號
上　訴　人
即　被　告　甲○○
選任辯護人　林紹源律師
上列上訴人因違反電子遊戲場業管理條例案件，不服臺灣板橋地
方法院95年度易緝字第47號、第48號，中華民國95年9月8日第一
審判決（起訴案號：臺灣板橋地方法院檢察署94年度偵字第
19852號、第21320號，併辦案號：臺灣板橋地方法院檢察署95年
度偵字第1413號、第5805號、第6282號、第6857號），提起上訴
，本院判決如下：
    主  文
原判決關於甲○○部分撤銷。
甲○○共同連續違反未依電子遊戲場業管理條例辦理營利事業登
記者，不得經營電子遊戲場業之規定，累犯，處有期徒刑柒月。
如附表一至五所示之物，沒收。
    事  實
一、甲○○有賭博案件前科，又前於民國94年間因賭博案件，經
    臺灣板橋地方法院於同年6月29日以94年度簡字第1390號判
    處有期徒刑6月，於同年10月18日判決確定，於同年10月31
    日易科罰金執行完畢。
二、詎甲○○不思悛悔，明知未依電子遊戲場業管理條例辦理營
    利事業登記，不得經營電子遊戲場業，夥同顧懷祖（業經原
    審判處罪刑確定）與王信偉（未據起訴）、丁麗蘭、楊偲渝
    （2人均另案經臺灣板橋地方法院判決確定）共同基於違反
    前開規定及賭博罪等概括犯意聯絡，由甲○○於臺灣板橋地
    方法院94年度簡字第1390號乙案判決，續為臺北縣板橋市○
    ○路25號「右昌娃娃城」及臺北縣板橋市○○路○段44號「
    玉太郎禮品屋」之登記名義負責人，且自94年10月初之某日
    起，由王信偉提供其所有之電子遊戲機具，擺設於前2址處
    ，由顧懷祖任現場負責人，以經營電子遊戲場業，並於上址
    公眾得出入之場所，供顧客以現金按一定比例開分，並押注
    分數，押中者，可贏得倍數不等分數，並以積分兌換現金，
    未押中者，則分數為機台所扣，以賭博財物。先後於(一)於94
    年11月10日下午4時許，適有賭客何榮倉（業經臺灣板橋地
    方法院以95年度易字第26號判決確定）在「右昌娃娃城」把
    玩電子遊戲機，而為警查獲顧懷祖及賭客何榮倉，並扣得如
    附表1所示之物；(二)於94年11月14日下午6時30分許，在「玉
    太郎禮品屋」，為警查獲，並扣得如附表2所示之物；(三)於9
    4年12月9日下午2時35分許，在「玉太郎禮品屋」，為警查
    獲顧懷祖，並扣得如附表3所示之物；(四)於95年1月7日下午3
    時20分許，在「玉太郎禮品屋」，查獲丁麗蘭及賭客王祈政
    、林水山、許素香，並扣得如附表4所示之物；(五)於95年3月
    12日晚間7時30分許（併案意旨書誤載為同日晚間8時20分許
    ），在「右昌娃娃城」，為警查獲顧懷祖、楊偲渝，並扣得
    如附表5所示之物。
三、案經臺北縣政府警察局海山分局報告臺灣板橋地方法院檢察
    署檢察官偵查起訴及移送併案審理。
    理  由
一、程序方面：按被告以外之人於偵查中向檢察官所為之陳述，
    除顯有不可信之情況者外，得為證據；又當事人、代理人或
    辯護人於法院調查證據時，知有第159 條第1 項不得為證據
    之情形，而未於言詞辯論終結前聲明異議者，視為有前項之
    同意，刑事訴訟法第159 條之1 第2 項、第159 條之5 第2
    項分別定有明文。查證人何榮倉、丁麗蘭、許素香、王祈政
    、林水三、陳雅秀於警詢中所為陳述，未據被告於原審言詞
    辯論終結前聲明異議，原審因此引之為證據。選任辯護人於
    本院準備程序亦未聲明異議，直至本院審理時才行爭執警詢
    陳述之證據能力，尚非可採，是本院仍得引為證據。另證人
    何榮倉、丁麗蘭於檢察官偵查中所為之證述，經核並無顯然
    不可信之情況，依同法第159條之1第2項之規定，亦得為證
    據，合先敘明。
二、訊據上訴人即被告甲○○承認其為「右昌娃娃城」、「玉太
    郎禮品屋」之登記負責人，惟否認犯罪，辯稱：其僅係人頭
    ，王信偉為幕後老闆，其自94年3月間即要求王信偉辦理負
    責人變更登記，但不獲置理，是不應由其承擔罪責等語（見
    原審95年易緝字第47號卷95年8月18日審判筆錄、本院卷96
    年1 月2日審判筆錄）。
三、經查：
  (一)被告甲○○於原審中陳明王信偉為實際負責人甚詳，而其為
    「右昌娃娃城」、「玉太郎禮品屋」之登記負責人乙節，則
    有臺北縣政府營利事業登記證在卷可稽；又本件復有扣案之
    物品可證，及查獲現場照片、扣押物品目錄表、扣押物品清
    單、電動玩具保管清單、現場草圖等佐。
  (二)茲被告甲○○於94年11月15日警詢中供承：其為「右昌娃娃
    城」之負責人，並自同年10月初開始營業等語（見94年度偵
    字第21320號偵查卷第6頁），此核與證人陳怡吟於警詢中所
    證：伊受僱於被告甲○○（警詢筆錄誤載為黃志榮），擔任
    會計兼開分員，月薪新臺幣（下同）21,000元乙情（見94年
    度偵字第21320號偵查卷第12頁），並無不洽。又被告甲○
    ○於同年12月30日警詢時供稱：其為「玉太郎禮品屋」之負
    責人，並雇用顧懷祖開分乙情（見95年度偵字第6282頁第5
    頁至第6頁）；另於同年12月7日偵查中復供述：其確為「右
    昌娃娃城」、「玉太郎禮品屋」之負責人，2店由其經營，
    被告顧懷祖為員工等語（見94年度偵字第19852號第71頁至
    第72頁），是其於原審中遽稱，其早無擔任「右昌娃娃城」
    、「玉太郎禮品屋」登記名義負責人云云，顯難置信。
  (三)又被告甲○○及其辯護人於本院聲請傳喚顧懷祖、丁麗蘭、
    巫柏毅、謝育昌、鄭清文、趙翠娥等人，用以證明被告甲○
    ○並非「右昌娃娃城」、「玉太郎禮品屋」之實際負責人，
    實際負責人為王信偉云云。查顧懷祖於原審已陳稱：「王信
    仁、王信偉曾來店裡找我聊天，但這兩家店（指「右昌娃娃
    城」、「玉太郎禮品屋」）不是他們開的。甲○○也來店裡
    找我聊天，這兩家店跟甲○○也沒有關係。莒光路25號1樓
    （即「右昌娃娃城」）的營業事業登記證是登記甲○○的名
    字，但我是現場的負責人，實際的老闆是誰我不知道，我有
    看到營業事業登記證上面登記的負責人是甲○○」云云（見
    原審95年易緝字第47號卷95 年8月18日審判筆錄）。丁麗蘭
    於原審亦已具結證稱：伊到「玉太郎禮品屋」應徵開分員，
    是綽號「阿偉」（伊忘記姓名是陳信偉或王信偉）的人面試
    的，「阿偉」才是真正的負責人，在警方查獲之前，「阿偉
    」即表示如果發生事情時，要伊說甲○○才是負責人云云（
    見原審95年易緝字第47號卷95年8月18日審判筆錄），均已
    證述明確，被告聲請再傳喚顧懷祖、丁麗蘭，核無必要。又
    被告甲○○為「右昌娃娃城」、「玉太郎禮品屋」之名義負
    責人，有臺北縣政府營利事業登記證在卷可稽，已如前述；
    且被告甲○○於警詢、檢訊均供承其為負責人，顧懷祖為員
    工云云，又曾僱用陳怡吟為開分員，業據陳怡吟證述如前。
    從上可認被告甲○○為「右昌娃娃城」、「玉太郎禮品屋」
    之負責人，並曾雇用員工等情。另被告甲○○曾於94年因另
    案經臺灣板橋地方法院以94年度簡字第1390號判處有期徒刑
    6 個月，該案中被告甲○○亦為「右昌娃娃城」（該案判決
    記載「右昌娃娃屋」）之登記名義負責人，而因違反電子遊
    戲場業管理條例經臺灣板橋地方法院判處罪刑確定，故對上
    開二址擺設電子遊戲機具，供顧客以積分按一定比例兌換現
    金之賭博犯行，有所知悉並參與。縱認被告甲○○並非實際
    負責人，卻仍繼續於本件提供名義擔任登記名義負責人，足
    認被告甲○○對本件違反電子遊戲場業管理條例之犯行，主
    觀上明知並有意使其發生，與被告所稱實際負責人王信偉、
    現場負責人顧懷祖等有犯意聯絡及行為分擔，仍屬共犯。被
    告甲○○辯稱：伊並非實際負責人等語，並不能採為對被告
    有利之證據。因此，被告甲○○及其辯護人於本院另聲請傳
    喚巫柏毅、謝育昌、鄭清文、趙翠娥等人，用以證明被告甲
    ○○並非「右昌娃娃城」、「玉太郎禮品屋」之實際負責人
    云云，核無必要，附此敘明。至於被告甲○○辯稱：伊患有
    重疾，並無法經營電玩店云云，然縱認被告甲○○並非實際
    負責人，仍可共犯本件犯行，已如前述。被告上開所辯，顯
    為迴避卸責之詞，並不足採。
  (三)另顧懷祖於警詢及原審準備程序中均供稱：在「右昌娃娃城
    」、「玉太郎禮品屋」店內把玩電子遊戲機具，可依積分換
    取現金等語（見94年度偵字第19582號第8頁、95年度易緝字
    第48號第23頁）。證人丁麗蘭於原審審理時亦具結證稱：伊
    受僱於「王太郎禮品屋」任開分員，該處得以積分依原開分
    比例兌換現金等語（見原審卷第102頁）。又證人楊偲渝於
    原審審理中具結證稱：伊先後任職2家店，於賭客不玩時，
    均可按開分比例向顧懷祖兌換現金等語（見原審卷第90頁）
    。以上證人所陳賭博事實，復與證人何榮倉於檢訊中、證人
    林水三、許素香、陳雅秀於警詢中指證，可以積分兌換金錢
    或獎品等證述，均無不合（見94年度偵字第19852號偵查卷
    11 頁至第12頁、第60頁、95年度偵字第1413號偵查卷第13
    頁正面、第57頁正面、95年度偵字第6857號偵查卷第10頁正
    、反面）。從上可認，被告甲○○為「右昌娃娃城」、「玉
    太郎禮品屋」之登記負責人，顧懷祖為現場負責人，共同以
    經營電子遊戲場業，並於「右昌娃娃城」、「玉太郎禮品屋
    」處所，擺設電子遊戲機具，供顧客以積分按一定比例兌換
    現金之賭博犯行。
  (四)綜上所述，本件事證明確，被告甲○○犯行足堪認定，應予
    依法論科。
四、查被告行為後，刑法部分條文業經修正公布，並均於95年7
    月1日施行。修正後刑法第2條第1項規定：「行為後法律有
    變更者，適用行為時之法律。但行為後之法律有利於行為人
    者，適用最有利於行為人之法律。」，此係規範行為後法律
    變更所生新舊法律比較適用之準據法，於修正刑法施行後，
    應適用修正後刑法第2條第1項規定之「從舊從輕」之原則為
    比較，修正後之刑法刪除原刑法第55條關於牽連犯之規定，
    此刪除雖非犯罪構成要件之變更，但顯已影響行為人刑罰之
    法律效果，自屬法律有變更。本件被告所犯違反電子遊戲場
    業管理條例與賭博等罪（詳如後述）具有牽連犯之關係，依
    修正前即行為時之規定，應從一重之罪處斷；依修正後之刑
    法既已刪除牽連犯之規定，則所犯上述各罪應依數罪併罰之
    規定分論併罰。依新法第2條第1項之規定，比較新、舊法結
    果，以適用行為時法律即舊法論以牽連犯較有利於被告（最
    高法院95年第8次刑事庭會議決議參照）。另修正後之刑法
    刪除原刑法第56條關於連續犯之規定，此刪除雖非犯罪構成
    要件之變更，但顯已影響行為人刑罰之法律效果，自屬法律
    有變更。本件被告連續犯違反電子遊戲場業管理條例、賭博
    罪等罪部分（詳如後述），依修正前即行為時之規定，分別
    應依第56 條連續犯之規定論以一罪；依修正後之刑法既已
    刪除連續犯之規定，則所犯上述各罪分別應依數罪併罰之規
    定分論併罰。依新法第2條第1項規定，比較新、舊法結果，
    以適用行為時法律即舊法論以連續犯較有利於被告（最高法
    院95年第8次刑事庭會議決議參照）。
五、核被告甲○○未依規定經營電子遊戲場業，係違反電子遊戲
    場業管理條例第15條規定，應依同條例第22條規定論處；又
    其以之與不特定人賭博，係犯行為時刑法第266條第1項之賭
    博罪。按共同正犯之意思聯絡，原不以數人直接發生者為限
    ，即有間接之聯絡者，亦包括在內（最高法院77年臺上字第
    2135號判例意旨參照）。被告甲○○與顧懷祖、王信偉、丁
    麗蘭等間對於前開犯行，互有犯意聯絡，並各有行為分擔，
    應依行為時即修正前刑法第28條規定，論以共同正犯。又被
    告甲○○先後犯前開違反電子遊戲場業管理條例與賭博罪2
    罪，所犯各係構成要件相同之罪，均顯係基於概括犯意反覆
    所為，皆應依行為時即修正前刑法第56條規定，分別論以連
    續犯，並加重其刑。被告甲○○違法經營電子遊戲場業，係
    為達其等賭博之目的，是所犯違反電子遊戲場業管理條例與
    賭博罪2罪間，有方法結果之牽連關係，應依行為時即修正
    前刑法第55條規定，從其情節較重之電子遊戲場業管理條例
    第22條之罪。本此牽連犯關係，如犯罪事實欄二(三)至(五)等移
    送併辦之被告甲○○犯行，與犯罪事實欄二(一)、(二)有裁判上
    一罪之關係，故為起訴效力所及，基於審判不可分之法理，
    本院自得併予審究。查被告甲○○於94年間因賭博案件，經
    臺灣板橋地方院於94年6月29日以94年度簡字第1390號判處
    有期徒刑6月，於94年10月18日判決確定，於同年10月31日
    易科罰金執行完畢，有本院被告前案紀錄表在卷可按，其於
    有期徒刑執行完畢後，5年內再犯本件有期徒刑以上之罪，
    係屬累犯，是應依刑法第47條規定，遞加重其刑。
六、原審以被告所犯事證明確，予以論罪科刑，固非無見。惟查
    ：原判決將顧懷祖（業經原審判處罪刑確定），在臺北縣板
    橋市○○路92號，擺設之電腦賭博機具，於95年3月17日為
    警查獲，並查扣而與被告甲○○無關之物，列入被告甲○○
    項下扣案物件，而諭知沒收，實有違誤。被告甲○○上訴意
    旨以伊並非實際負責人，實際負責人為王信偉等人，伊原本
    是試機員，後來才知道一直用伊的名義云云。然查被告甲○
    ○為「右昌娃娃城」、「玉太郎禮品屋」之名義負責人，有
    臺北縣政府營利事業登記證在卷可稽；被告甲○○於警詢、
    檢訊均供承其為負責人，並曾雇用員工云云；另被告甲○○
    曾於94年因另案經臺灣板橋地方法院以94年度簡字第1390號
    判處有期徒刑6個月，該案中被告甲○○亦為「右昌娃娃城
    」之登記名義負責人，而因違反電子遊戲場業管理條例經臺
    灣板橋地方法院判處罪刑確定，故對上開二址擺設電子遊戲
    機具，供顧客以積分按一定比例兌換現金之賭博犯行，有所
    知悉並參與。縱認被告甲○○並非實際負責人，卻仍繼續於
    本件提供名義擔任登記名義負責人，足認被告甲○○對本件
    違反電子遊戲場業管理條例之犯行，主觀上明知並有意使其
    發生，與實際負責人、現場負責人顧懷祖等有犯意聯絡及行
    為分擔，仍屬共犯，均已如前述。被告上訴意旨，並無理由
    。惟原判決既有上開可議之處，自應由本院予以撤銷改判。
    爰審酌被告甲○○尚有其他犯罪紀錄，並有前述被告前案紀
    錄表可按，是素行不佳，另盱衡其等違法之情節、犯罪規模
    、機具數量、犯罪期間、破壞社會善良風氣、犯罪動機、目
    的、手段、犯罪後態度等一切情狀，量處如主文所示之刑。
    至扣案如附表1至5等物，可認分屬當場賭博器具、賭檯上財
    物，及供被告犯本件之罪所用之物，且該等物品誠如被告甲
    ○○所指乃共同正犯王信偉所有，是併依刑法第266條第2項
    、第38條第1項第2款等規定，沒收。
據上論斷，應依刑事訴訟法第369條第1項前段、第364條、第299
條第1項前段，電子遊戲場業管理條例第15條、第22條，行為時
刑法第55條、第56條、刑法第2條第1項，第11條、第28條、第26
6條第1項前段、第266條第2項、第47條、第38條第1項第2款，罰
金罰鍰提高標準條例第1條前段，判決如主文。
本案經檢察官周誠南到庭執行職務。
中　　華　　民　　國　　96　　年　　1 　　月　　16　　日
　　　　　　　　　刑事第四庭審判長法　官  蔡秀雄
　　　　　　　　　　　　　　　　  法　官  周煙平
　　　　　　　　　　　　　　　　  法　官  沈宜生
以上正本證明與原本無異。
不得上訴。
                                  書記官  陳雅加
中　　華　　民　　國　　96　　年　　1 　　月　　19　　日
附錄：本案論罪科刑法條全文
電子遊戲場業管理條例第15條
未依本條例規定辦理營利事業登記者，不得經營電子遊戲場業。
電子遊戲場業管理條例第22條
違反第十五條規定者，處行為人一年以下有期徒刑、拘役或科或
併科新臺幣五十萬元以上二百五十萬元以下罰金。
刑法第266 條
在公共場所或公眾得出入之場所賭博財物者，處一千元以下罰金
。但以供人暫時娛樂之物為賭者，不在此限。
當場賭博之器具與在賭檯或兌換籌碼處之財物，不問屬於犯人與
否，沒收之。
附表1
┌──┬───────────────┬────┐
│編號│扣案物品名稱                  │數量    │
├──┼───────────────┼────┤
│1   │超八機台（各含IC板1 片）      │6 台    │
├──┼───────────────┼────┤
│2   │滿貫大亨麻將（各含IC板1 片）  │6 台    │
├──┼───────────────┼────┤
│3   │7PK機台（各含IC板1 片）       │6 台    │
├──┼───────────────┼────┤
│4   │金如意販賣機彈珠台（各含IC板1 │6 台    │
│    │片）                          │        │
├──┼───────────────┼────┤
│5   │黃金列車機台（各含IC板1 片）  │4 台    │
├──┼───────────────┼────┤
│6   │賭資                          │2,000元 │
├──┼───────────────┼────┤
│7   │監視器螢幕                    │1 台    │
├──┼───────────────┼────┤
│8   │分割器                        │1 個    │
├──┼───────────────┼────┤
│9   │監視器鏡頭                    │4 個    │
└──┴───────────────┴────┘
附表2
┌──┬───────────────┬────┐
│編號│扣案物品名稱                  │數量    │
├──┼───────────────┼────┤
│1   │777 金歡喜彈珠台（各含IC板1 片│6 台    │
│    │）                            │        │
├──┼───────────────┼────┤
│2   │滿貫大亨麻將台（各含IC板1 片）│5 台    │
├──┼───────────────┼────┤
│3   │超九機台（各含IC板1 片）      │6 台    │
├──┼───────────────┼────┤
│4   │7 PK機台（各含IC板1 片）      │4 台    │
├──┼───────────────┼────┤
│5   │小瑪莉機台（各含IC板1 片）    │1 台    │
└──┴───────────────┴────┘
附表3
┌──────────────┬────────┐
│扣案物品名稱                │  數量          │
├──────────────┼────────┤
│小丑八線水果盤機台（各含IC板│  2 台          │
│1片）                       │                │
└──────────────┴────────┘
附表4
┌──┬───────────────┬────┐
│編號│扣案物品名稱                  │數量    │
├──┼───────────────┼────┤
│1   │水果盤機台（各含IC板1 片）    │10台    │
├──┼───────────────┼────┤
│2   │麻將機台（各含IC板1 片）      │4 台    │
├──┼───────────────┼────┤
│3   │金歡喜彈珠台（各含IC板1 片）  │4 台    │
├──┼───────────────┼────┤
│4   │超級小瑪莉機台（各含IC板1 片）│1 台    │
├──┼───────────────┼────┤
│5   │賽馬機台（各含IC板1 片）      │1 台    │
├──┼───────────────┼────┤
│6   │賭資                          │1,000元 │
├──┼───────────────┼────┤
│7   │計分卡（500分）               │16張    │
├──┼───────────────┼────┤
│8   │計分卡（100分）               │20張    │
├──┼───────────────┼────┤
│9   │計分卡（1000分）              │30張    │
└──┴───────────────┴────┘
附表5
┌──┬───────────────┬────┐
│編號│扣案物品名稱                  │數量    │
├──┼───────────────┼────┤
│1   │麻將機台（各含IC板1 片）      │5 台    │
├──┼───────────────┼────┤
│2   │小瑪莉機台（各含IC板1 片）    │1 台    │
├──┼───────────────┼────┤
│3   │滿天星水果盤機台（各含IC板1 片│6 台    │
│    │）                            │        │
├──┼───────────────┼────┤
│4   │彈珠台（各含IC板1 片）        │7 台    │
├──┼───────────────┼────┤
│5   │EZ2 遊戲機（各含IC板1 片）    │1 台    │
├──┼───────────────┼────┤
│6   │賭資                          │3,100元 │
├──┼───────────────┼────┤
│7   │監視器螢幕                    │1 台    │
├──┼───────────────┼────┤
│8   │電腦螢幕                      │1 台    │
├──┼───────────────┼────┤
│9   │電腦主機                      │1 台    │
├──┼───────────────┼────┤
│10  │監視器鏡頭                    │2 個    │
├──┼───────────────┼────┤
│11  │帳單                          │3 張    │
└──┴───────────────┴────┘
